【裁判字號】    99,交訴,16
【裁判日期】    990519
【裁判案由】    公共危險
【裁判全文】
臺灣屏東地方法院刑事判決              99年度交訴字第16號
公  訴  人  臺灣屏東地方法院檢察署檢察官
被      告  甲○○
上列被告因公共危險案件，經檢察官提起公訴（98年度偵字第26
07號），本院判決如下：
    主  文
甲○○犯肇事致人傷害逃逸罪，累犯，處有期徒刑玖月。
    事  實
一、甲○○前因竊盜、違反毒品危害防制條例、槍砲彈藥刀械管
    制條例等案件，經臺灣高等法院高雄分院、本院分別以91年
    度上易字第331 號、90年度訴字第634 號、91年度易字第44
    5 號、訴字第723 號、訴字第652 號等判決判處有期徒刑9
    月、1 年、10月、1 年、1 年4 月確定，前2 罪及後3 罪分
    別經定應執行刑1 年7 月、3 年，而接續執行，於民國96年
    5 月24日縮刑期滿執行完畢。猶不知警惕，於98年1 月3 日
    20時50分許，駕駛車牌號碼S4-7432 號自小客車沿屏東縣長
    治鄉○○村○○路由南向北行駛，行至該路段572 之1 號旁
    之巷口時，本應注意車前狀況，而依當時之情形並無不能注
    意之情事，竟疏未注意，適有騎乘FCI-847 號重型機車沿上
    開巷子由東向西行駛之乙○○，自該巷口駛出欲左轉進入長
    興路，雙方因閃煞不及，而於該巷口發生擦撞，致乙○○當
    場人車倒地，受有四肢多處擦挫傷之傷害（過失傷害部分經
    公訴人為不起訴處分）。詎甲○○明知其駕駛動力交通工具
    肇事，有致人受傷之情形，竟未對乙○○採取救護或其他必
    要措施，亦未報警處理，僅下車將阻擋在其自小客車前方之
    上開機車移離，而另行起意逕自駕車逃逸。嗣經警據報後循
    線查獲，而悉上情。
二、案經屏東縣政府警察局屏東分局報告臺灣屏東地方法院檢察
    署檢察官偵查起訴。
    理  由
一、證據能力部分：
（一）按被告以外之人於偵查中向檢察官所為之陳述，除顯有不
      可信之情況者外，得為證據，刑事訴訟法第159 條之1 第
      2 項定有明文。此因檢察官代表國家偵查犯罪，依法有訊
      問被告、證人及鑑定人之權力，依法亦對被告有利不利之
      情形均應注意，是被告以外之人前於偵查中已具結而為證
      述，除反對該項供述得具有證據能力之一方，已釋明「顯
      有不可信之情況」之理由外，不宜遽指該證人於偵查中之
      陳述不具證據能力，方符前揭法條之立法意旨。證人乙○
      ○於偵查中以證人身分具結作證，且於本院審理時經被告
      聲請對質而基於證人地位具結作證，即賦予被告對質詰問
      機會之情形下為證述，而完足為經合法調查之證據。被告
      未能釋明上開證述有何顯不可信之情況，依上揭說明，證
      人乙○○於偵查中具結後向檢察官所為之證述，自具有證
      據能力。
（二）又被告以外之人於審判外之陳述，雖不符前4 條之規定，
      而經當事人於審判程序同意作為證據，法院審酌該言詞陳
      述或書面陳述作成時之情況，認為適當者，亦得為證據。
      當事人、代理人或辯護人於法院調查證據時，知有第159
      條第1 項不得為證據之情形，而未於言詞辯論終結前聲明
      異議者，視為有前項之同意，刑事訴訟法第159 條之5 定
      有明文。證人邱麗松於警詢、偵查中之陳述、員警調查報
      告及其他非供述證據，當事人均未爭執其證據能力，被告
      並同意作為證據，且經本院審酌該等證據作成時之情況及
      證據取得過程等節，認亦適宜作為證據，自得為本件裁判
      基礎之證據資料，而均具證據能力。
二、訊據被告甲○○固坦承其於上開時、地駕駛車牌號碼S4-743
    2 號自小客車與被害人乙○○所騎乘之車牌號碼FCI-847 號
    機車發生擦撞，致乙○○人車倒地，受有四肢多處擦挫傷之
    傷害之事實，惟矢口否認有何肇事逃逸之犯行，辯稱：其於
    肇事後，有要送乙○○就醫，乙○○說不用，其才將機車移
    開，開車離去現場云云。經查：
（一）被告於上開時、地，駕駛前揭自小客車，與乙○○所騎乘
      之車牌號碼FCI-847 號機車發生擦撞，致乙○○人車倒地
      ，受有四肢多處擦挫傷之傷害等情，已據被告於警詢供認
      不諱（見警卷第7 頁），核與證人即被害人乙○○於警詢
      、偵訊證述之情節相符，並有財團法人屏東基督教醫院診
      斷證明書、屏東縣政府警察局屏東分局道路交通事故調查
      報告表(一)、(二)、事故現場圖各1 紙、現場相片12張在卷可
      查，則被告於上開時、地肇事後，致乙○○受傷之事實，
      應堪認定。
（二）證人乙○○於偵查中證稱：被告與伊發生前開交通事故後
      ，僅將其機車移開後，未說甚麼即駕車離去等語明確（見
      偵卷第16頁），與證人邱麗松所證述：當日見被害人乙○
      ○坐在地上，問其報警否，被害人尚未報警，故伊拿手機
      打電話報警，當時現場尚有20多人圍觀等語（見偵卷第31
      頁），及本件交通事故之處理係因員警於98年1 月3 日20
      時53分許接獲勤務中心通報，到達現場時，被害人之機車
      倒於肇事現場，被害人已送醫，肇事之自小客車已逃逸，
      經路人記下車牌為S4-7432 號而循線查獲（見警員調查報
      告，警卷第2 頁）等情，互核無左，況被害人乙○○與被
      告於偵查時即已達成和解並撤回傷害之告訴（見偵卷第16
      頁），乙○○於偵查中所為證述，均與警詢時相同，益徵
      被害人於偵查中並無因和解而翻異前詞，是其偵查中證述
      內容，堪以採信。再者，被告亦自承其肇事後未留下任何
      資料予乙○○，亦未以手機報案（見警卷第7 頁），則被
      告肇事後，僅將被害人機車移開，逕自離開肇事現場，任
      由被害人停留現場，而未協助進行其他必要之救護措施，
      或施以其他維護肇事現場以避免損害擴大之必要處置等情
      ，亦堪認定。
（三）被告雖否認犯行，而以上開情詞置辯，並聲請傳喚證人乙
      ○○對質，而證人乙○○雖於本院審理時翻異前詞證稱：
      被告有下車問伊要不要送醫院，伊說不用，並叫被告將機
      車移開，同意被告離開等語，核與其於警詢、偵查中所述
      全然不符，是否屬實，已非無疑。再經本院詢問，證人乙
      ○○亦自承：伊認為被告應賠償其車損，當場被告離開，
      伊不知怎麼辦，且當場亦未叫被告留下身分資料等語，且
      就本院所詢有關被告當場有無稱要賠償之問題，先稱忘記
      ，繼而改稱被告有說要賠償，伊說不用等語，其上開所述
      前後不一，實難採信，況縱如其所述被告有稱要賠償一節
      屬真實者，衡情被告應會留下身分資料予乙○○，乙○○
      亦不會對被告提出傷害告訴請求賠償，然證人乙○○於事
      發後之98年1 月12日警詢時就本案相關之傷害有提出告訴
      ，有其警詢筆錄可佐，更無理由於已受取被告之賠償、並
      表明不追究被告過失傷害犯行後之偵訊中，仍堅稱被告是
      「將機車移開後，沒說話就離開」等語，則證人乙○○於
      本院所述顯為迴護被告之不實證詞，不足採信。
（四）綜上各節，被告以上開情詞置辯，無非事後卸責之詞，不
      足採信。是本件事證明確，被告犯行堪以認定，應予依法
      論科。
三、核被告所為，係犯刑法第185 條之4 肇事致人傷害而逃逸罪
    。又被告前因竊盜、違反毒品危害防制條例、槍砲彈藥刀械
    管制條例等案件，經臺灣高等法院高雄分院、本院分別以91
    年度上易字第331 號、90年度訴字第634 號、91年度易字第
    44 5號、訴字第723 號、訴字第652 號判處有期徒刑9 月、
    1 年、10月、1 年、1 年4 月確定，前2 罪及後3 罪分別經
    定應執行刑1 年7 月、3 年，而接續執行，於96年5 月24日
    縮刑期滿執行完畢等情，有臺灣高等法院被告前案紀錄表在
    卷可稽。其於受有期徒刑之執行完畢，5 年以內故意再犯本
    案有期徒刑以上之罪，為累犯，應依刑法第47條第1 項之規
    定加重其刑。爰審酌被告有上述前科，素行不良，其駕駛動
    力交通工具肇事致人受傷，竟未採取必要之措施，棄被害人
    於不顧，對被害人身體、安全之危害非輕，又犯罪之動機係
    為逃避刑責、犯罪之手段對社會秩序已生不良影響、且犯罪
    後仍始終否認犯行，欠缺反省能力，兼衡被害人所受傷害為
    四肢擦傷，傷勢非重，被告已與被害人達成和解，獲得被害
    人諒宥等一切情狀，量處如主文所示之刑。
據上論斷，應依刑事訴訟法第299 條第1 項前段，刑法第185 條
之4 、第47條第1 項，判決如主文。
本案經檢察官曾士哲到庭執行職務。
中    華    民    國    99    年    5     月    19    日
                  交通法庭    審判長法  官  莊鎮遠
                                    法  官  江振源
                                    法  官  蔡玉雪
以上正本證明與原本無異。
如不服本判決應於收受判決後10日內向本院提出上訴書狀，並應
敘述具體理由；其未敘述上訴理由者，應於上訴期間屆滿後20日
內向本院補提理由書（均須按他造當事人之人數附繕本）「切勿
逕送上級法院」。
中    華    民    國    99    年    5     月    19    日
                                    書記官  許倬維
附錄論罪科刑法條：
刑法第185 條之4
駕駛動力交通工具肇事，致人死傷而逃逸者，處6 月以上5 年以
下有期徒刑。

司法院資訊處製作；財團法人民間司法改革基金會備份。
